【裁判字號】    99,交聲,1214
【裁判日期】    991217
【裁判案由】    聲明異議
【裁判全文】
臺灣彰化地方法院交通事件裁定        99年度交聲字第1214號
原處分機關  交通部公路總局臺中區監理所彰化監理站
異  議  人
即受處分人  謝志豪
上列異議人即受處分人因違反道路交通管理處罰條例事件，對於
交通部公路總局臺中區監理所彰化監理站中華民國99年11月2 日
所為之處分（原處分案號：彰監四字第裁64-I00000000號）聲明
異議，本院裁定如下：
    主  文
原處分撤銷。
謝志豪汽車駕駛人，無重型機器腳踏車駕駛執照駕駛重型機器腳
踏車，經測試檢定酒精濃度超過規定標準，壹年內不得考領重型
機器腳踏車駕駛執照，並應接受道路交通安全講習。
    理  由
一、原處分意旨略以：異議人即受處分人謝志豪於民國99年4 月
    26日晚間11時58分許，騎乘車牌號碼FU9-388 號重型機車，
    於彰化縣彰化市為警舉發「駕駛執照吊扣期間駕駛汽車，且
    酒精濃度超過規定標準」違規，爰依道路交通管理處罰條例
    第35條第3 項前段規定，裁處吊銷駕駛執照，3 年內禁止考
    領。
二、異議意旨略以：其係於汽車駕照吊扣期間騎乘機車酒駕，惟
    遭吊銷之汽車駕照與伊違規當時所騎乘之機車駕照種類不同
    ，為此聲明異議等語。
三、按汽車駕駛人飲用酒類或其他類似物後，其吐氣所含酒精濃
    度超過每公升0.25毫克或血液中酒精濃度超過百分之0.05以
    上者，不得駕車。汽車駕駛人，駕駛汽車經測試檢定酒精濃
    度超過規定標準者，處1 萬5,000 元以上6 萬元以下罰鍰，
    並當場移置保管其車輛及吊扣其駕駛執照1 年，駕駛人並應
    接受道路交通安全講習，道路交通安全規則第114 條第2 款
    、道路交通管理處罰條例第35條第1 項第1 款、第24條第1
    項第2 款分別定有明文。次按汽車駕駛執照為駕駛汽車之許
    可憑證，由駕駛人向公路監理機關申請登記，考驗及格後發
    給之，汽車駕駛人經考驗及格，未領取駕駛執照前，不得駕
    駛汽車，道路交通安全規則第50條第1 項定有明文。又按汽
    車駕駛人違反道路交通管理處罰條例規定，應受吊扣駕駛執
    照處分，於汽車駕駛人係無駕駛執照駕車者，在所規定最長
    吊扣期間內，不得考領駕駛執照，道路交通管理處罰條例第
    67條第6項亦有明文。
四、經查：
  (一)異議人前因「酒後駕車，經酒測器測定值為0.32mg/l」之違
    規，經吊扣其普通小客車駕駛執照，吊扣期間自99年3 月30
    日起至100 年3 月29日止；惟其於汽車駕駛執照吊扣期間之
    99年4 月26日晚間11時58分許，酒後未領有重型機器腳踏車
    駕駛執照而騎乘車牌號碼FU9-388 號重型機車，行經彰化縣
    彰化市○○路60號前，為警舉發「酒後駕車超過15分鐘，經
    警方酒精測試檢定為0.82mg/l超過標準值」之違規，且其同
    一酒後駕車之行為，因同時觸犯刑法第185 條之3 之公共危
    險罪，經本院以99年度交簡字第827 號判決處有期徒刑2 月
    確定，於99年11月18日易科罰金執行完畢等情，為異議人所
    自承，並有汽車駕駛人資料、機車駕駛人資料、汽車暨機車
    駕照基本資料、彰化縣警察局舉發違反道路交通管理事件通
    知單影本各1 紙、上開判決、臺灣彰化地方法院檢察署檢察
    官聲請簡易判決處刑書、臺灣高等法院被告前案紀錄表各1
    份在卷可稽，此部分事實均堪認定。
  (二)按汽車駕駛人違規記點資料，汽車、機車應分別處理，並分
    別執行吊扣、吊銷其駕駛執照處分，道路交通管理事件統一
    裁罰標準及處理細則第70條定有明文。又按汽車駕駛人受吊
    扣或吊銷駕駛執照處分時，吊扣或吊銷其持有各級車類之駕
    駛執照，不包括機器腳踏車駕駛執照在內（臺灣高等法院臺
    中分院93年度交抗字第660 號裁定、交通部62年4 月6 日(6
    2)交路字第26106 號函參照）。復徵諸交通道路管理處罰條
    例第68條之修法意旨，可知吊扣處分僅及於違規時所駕駛之
    該種類車輛之駕駛執照，其他種類車輛之駕駛資格並未受影
    響，從而，同條例第35條第3 項所規定之「於吊扣期間再有
    第1 項情形者」，即應解釋為「駕駛執照吊扣期間復酒後駕
    駛『須領有該等級駕駛執照』之車輛」，因已無該種駕駛執
    照可吊扣，故處罰吊銷其駕駛執照，若再次違反上開酒駕規
    定時，係駕駛他種駕駛執照之車輛，則就他種駕駛執照而言
    ，即無所謂駕駛執照之「吊扣期間」，原處分機關本得再對
    他種駕駛執照為吊扣之處分，若行為人係無他種駕駛執照而
    駕駛該種車輛，亦得依無照駕駛之規定處罰（臺灣高等法院
    臺中分院98年度交抗字第457 號、臺灣高等法院高雄分院99
    年度交抗字第361 號裁定意旨參照）。查異議人經吊扣之駕
    駛執照為小型車駕駛執照，其為警舉發上開酒後駕車違規時
    係駕駛重型機器腳踏車，並非於小型車駕駛執照吊扣期間復
    酒後駕駛小型車，原處分遽依道路交通管理處罰條例第35條
    第3 項規定裁罰，即有違誤。
  (三)次查，異議人於上開時、地酒後駕駛上開重型機車時，並未
    領有重型機器腳踏車駕駛執照，有機車駕駛人資料、機車駕
    照基本資料在卷可參，其行為同時違反道路交通管理處罰條
    例第35條第1 項第1 款所定之騎乘重型機器腳踏車經測試檢
    定呼氣酒精濃度超過規定標準，及同條例第21條第1 項第1
    款之未領有駕駛執照駕駛機器腳踏車，異議人以一駕駛行為
    同時構成上述2 項交通違規，依行政罰法第24條第1 項前段
    規定，原應依法定罰鍰額最高之道路交通管理處罰條例第35
    條第1 項第1 款規定裁處罰鍰，惟其上開酒後駕車之行為同
    時亦涉犯刑法第185 條之3 不能安全駕駛動力交通工具罪，
    業經本院判處罪刑並執行完畢，已如前述，依行政罰法第26
    條第1 項「一事不二罰」規定，自不得再依道路交通管理處
    罰條例第35條第1 項第1 款裁處罰鍰。至接受道路交通安全
    講習及禁止考領駕照部分，係屬行政罰法第26條但書所稱之
    「其他種類行政罰」，與刑事處罰無涉，自得再予裁罰；查
    異議人於違規當時係無重型機器腳踏車駕駛執照駕駛重型機
    器腳踏車，依前揭說明，原處分機關尚無從依道路交通管理
    條例第35條第1 項第1 款對異議人為吊扣重型機器腳踏車駕
    駛執照1 年之處分，自應依道路交通管理處罰條例第67條第
    6 項規定，為異議人於1 年內不得考領重型機器腳踏車駕駛
    執照之處分，並依同條例第24條第1 項第2 款規定，施以道
    路交通安全講習。
五、綜上，原處分既有上述於法未洽之處，自應由本院將原處分
    撤銷，並諭知如主文第2 項所示之處罰，以期適法。
六、據上論斷，應依道路交通管理處罰條例第87條第2 項、道路
    交通事件處理辦法第19條前段，裁定如主文。
中    華    民    國    99    年    12    月    17   日
                  交通法庭  法  官    楊舒嵐
以上正本證明與原本無異。
如不服本裁定，應於裁定送達後五日內向本院提出抗告狀(須附
抗告狀繕本 )。
中    華    民    國    99    年    12    月    17    日
                            書記官    陳如玲

司法院資訊處製作；財團法人民間司法改革基金會備份。
